臺灣高等法院臺南分院刑事判決
                                   110年度上訴字第1223號
上  訴  人  臺灣嘉義地方檢察署檢察官
被      告  黃婉婷


指定辯護人  本院公設辯護人簡松柏
上列上訴人因被告違反毒品危害防制條例案件，不服臺灣嘉義地
方法院109年度訴字第692號中華民國110年10月19日第一審判決
（起訴案號：臺灣嘉義地方檢察署109年度偵字第8785號、第884
3號），提起上訴，本院判決如下：
    主  文
上訴駁回。
    理  由
一、公訴意旨略以：被告黃婉婷明知海洛因係毒品危害防制條例
    所公告列管之第一級毒品，不得持有、販賣，竟基於販賣第一
    級毒品以營利之犯意，於民國109 年8 月10日19時12分許，
    陸續以門號0000000000號行動電話與柳智元持用之門號0000
    000000號行動電話聯繫毒品交易事宜後，於同日21時30分許
    ，在嘉義市○區○○路000 號之全家便利商店外，以一手交錢
    ，一手交貨之方式，販賣價值新臺幣（下同）1,000 元之海
    洛因予柳智元。嗣經警於109 年9 月22日17時許，在被告位
    於嘉義市○區○○街000 號0 樓之0 之住處執行搜索，扣得甲
    基安非他命1 包（毛重0.35公克，驗餘淨重0.0557公克）、
    上開行動電話1 支（IMEI：000000000000000 、門號000000
    0000號），始查獲上情。因認被告涉犯毒品危害防制條例第
    4 條第1 項之販賣第一級毒品罪嫌等語。　　
二、依刑事訴訟法第308 條前段規定，無罪之判決書只須記載主
    文及理由。而其理由之論敘，僅須與卷存證據資料相符，且
    與經驗法則、論理法則無違即可，所使用之證據亦不以具有
    證據能力者為限，即使不具證據能力之傳聞證據，亦非不得
    資為彈劾證據使用。故無罪之判決書，就傳聞證據是否例外
    具有證據能力，本無須於理由內論敘說明（最高法院100 年
    度台上字第2980號、第4761號判決意旨參照）。本件因認證
    據不足證明被告有罪，而應為被告無罪之判決（詳如下述）
    ，故關於以下所引傳聞證據是否例外具有證據能力乙節，本
    院不另說明，先此敘明。
三、按犯罪事實應依證據認定之，無證據不得認定犯罪事實；不
    能證明被告犯罪者，應諭知無罪之判決，刑事訴訟法第154
    條第2 項、第301 條第1 項分別定有明文。又事實之認定，
    應憑證據，如未能發現相當證據，或證據不足以證明，自不
    能以推測或擬制之方法，以為裁判基礎；事實審法院對於證
    據之取捨，依法雖有自由判斷之權，然積極證據不足證明犯
    罪事實時，被告之抗辯或反證縱屬虛偽或尚有存疑，仍不能
    以此資為積極證據應予採信之理由。再者，認定犯罪事實所
    憑之證據，雖不以直接證據為限，間接證據亦包括在內；然
    而無論直接或間接證據，其為訴訟上之證明，須於通常一般
    之人均不致有所懷疑，而得確信其為真實之程度者，始得據
    為有罪之認定，倘其證明尚未達到此一程度，而有合理之懷
    疑存在時，即無從為有罪之認定。另檢察官就被告犯罪事實
    ，應負舉證責任，並指出證明之方法，刑事訴訟法第161 條
    第1 項規定甚明。因此，檢察官對於起訴之犯罪事實，應負
    提出證據及說服之實質舉證責任。倘其所提出之證據，不足
    為被告有罪之積極證明，或其指出證明之方法，無法說服法
    院以形成被告有罪之心證者，基於無罪推定之原則，自應為
    被告無罪判決之諭知（最高法院40年台上字第86號、106 年
    度台上字第3751號、76年台上字第4986號、92年台上字第12
    8 號判決意旨參照）。而販賣毒品案件，購毒者所稱向某人
    買受毒品之指證，不得作為有罪判決之唯一證據，仍須調查
    其他必要之證據，以察其是否與事實相符。良以購毒者供出
    毒品來源，因而查獲其他正犯或共犯者，法律規定得減輕或
    免除其刑，其有為邀輕典而為不實之陳述之可能，是購毒者
    陳述之憑信性本不及於一般人，則其所證向某人購買毒品之
    陳述，須無瑕疵可指，並有其他補強證據以資擔保其供述之
    真實性。此所謂補強證據，係指購毒者之指證外，尚有其他
    足以證明其關於毒品交易陳述真實性之別一證據而言，其雖
    不須嚴格限定種類，但必須其內容與施用毒品者關於毒品交
    易之供述具有相當程度之關聯，在客觀上足使一般人對於施
    用毒品者之供述無合理之懷疑，而得確信其為真實者，始足
    以當之（最高法院106 年度台上字第1872號、第3252號判決
    意旨參照）。至於購買毒品者先後多次陳述、內容是否一致
    ，均非足以擔保其關於毒品來源陳述真實性之補強證據，不
    能據為關於毒品來源之陳述是否與事實相符之判斷依據。亦
    即同一證人先後為相同之證言，係一個證人為重覆之陳述而
    已，仍為一個證據，為證據之累積，並非補強證據（最高法
    院106 年度台上字第3475號判決意旨參照）。此外，刑事訴
    訟法第156 條第2 項亦規定：被告或共犯之自白，不得作為
    有罪判決之唯一證據，仍應調查其他必要之證據，以察其是
    否與事實相符。其立法旨意在防範被告或共犯之自白與真實
    不符，故對自白在證據上之價值加以限制，明定須藉補強證
    據以擔保其真實性。所謂補強證據，係指除該自白本身之外
    ，其他足以證明該自白之犯罪事實確具有相當程度真實性之
    證據而言，雖所補強者，非以事實之全部為必要，但亦須因
    補強證據與自白之相互印證，足使犯罪事實獲得確信者，始
    足當之。
四、公訴意旨認被告涉犯販賣第一級毒品罪嫌，係以被告於警詢
    、偵訊及原審初期訊問時之供述、證人柳智元於偵訊時之證
    述，及卷附通訊監察譯文、搜索票、搜索扣押筆錄、扣押物
    品目錄表、查獲照片、衛生福利部草屯療養院109 年10月13
    日草療鑑字第0000000000號鑑驗書等為其主要論據。訊據被
    告固坦承於109 年8 月10日以持用之門號0000000000號行動
    電話與證人柳智元為如附表所示內容之通話聯絡事實，惟堅
    詞否認有何販賣第一級毒品犯行，辯稱：那天伊人並不在嘉
    義市，朋友「阿猴」搭載伊到外地，柳智元打電話說要跟伊
    買海洛因，伊一開始就說伊身上沒有毒品，但他還是一直打
    電話來煩，伊只好拖延，並一直藉詞推託，每通電話都是柳
    智元打給伊，最後伊被煩到不行，就不接聽電話，此觀通訊
    監察譯文就可知悉；柳智元雖跟伊說要在全家便利商店等伊
    ，但伊實際上根本沒有回到嘉義市區，也沒有與柳智元碰面
    等語。　　
五、經查：
  ㈠證人柳智元確有於如附表所示之時間，以行動電話與被告為
    如附表所示內容之通話聯絡，並表示欲向被告購買海洛因之
    事實，為被告所不爭執，並經證人柳智元證述明確，復有如
    附表所示內容之通訊監察譯文(警卷第84至86頁；原審卷第2
    79至280頁）、臺灣嘉義地方法院109年度聲監續字第408號
    通訊監察書暨電話附表（警卷第55至56頁）在卷可稽，此部
    分事實固堪認定。
  ㈡惟審視證人柳智元之歷次證詞，其於警詢、偵訊時先證稱：1
    09 年8 月10日伊和被告即綽號「阿雪」之女子通話，是要
    向她買海洛因，當日晚上9 時30分許，在嘉義市○區○○路000
     號全家便利商店門口，以1,000 元向被告購得海洛因1 小
    包，當時伊在便利商店裡面喝咖啡，被告拍伊一下，就出去
    外面交易，交易完成，伊先離開等語（警卷第28頁；他卷第
    56頁）；嗣於原審審理時則證稱：伊打電話給被告說要買1,
    000 元海洛因，叫她拿來嘉義市區，譯文中「公寓」指嘉義
    市○區○○街、被告跟李宗祐同住的地方，「1 支共力」、「1
     支啦，1 千啦」就是請被告幫忙以1,000 元海洛因的量放
    進菸裡捲好給伊，電話裡被告一直說等一下、好像有事忙，
    對話的語氣感覺像是在應付、一直拖，伊從晚上7 點多開始
    等，全家便利商店距離被告○區○○街住處之距離，伊騎機車
    約2 、3 分鐘，伊在全家便利商店打最後一通電話，結果她
    沒到，電話也沒接，伊就放棄並回家睡覺了，伊覺得被告是
    故意晃點伊，不是真的要出面配合伊完成交易，伊當日並沒
    有向被告購得毒品等語（原審卷第266至267 頁、第269 頁
    、第271至272頁、第273至274頁、第280至282 頁），並有
    卷附之google地圖列印資料可佐（原審卷第299至301頁）。
    據此以觀，證人柳智元就究竟向被告購買海洛因1 包抑或摻
    有海洛因香菸1 支、是否與被告完成第一級毒品海洛因之交
    易等核心重要事實，前後證述迥異，足認其證詞有重大不一
    致之瑕疵，已難率認其於警詢、偵訊時所述為真實。且其於
    原審審理時所為上開證述之情節，復核與後述㈢所載雙方對
    話情境、基地台位置等大致吻合，益徵其於警詢、偵訊時所
    述，非無疑義，不足採憑。
  ㈢又觀諸附表所示被告所持用經警扣案之門號0000000000號行
    動電話與證人柳智元所持用門號0000000000號行動電話於10
    9 年8 月10日19時12分42秒起至同日21時7分54秒止之通訊
    監察譯文內容（警卷第84至86 頁；原審卷第279 頁之原審
    勘驗筆錄），可知證人柳智元所稱「1 支共力」、「1 支啦
    ，1 千啦」，顯非指海洛因1 包。而證人柳智元持續主動電
    話聯繫被告，經被告先後回覆「（妳差不多多久會到？）恩
    …差不多1 個小時吧」、「你回去家裡啦」、「（我家在大
    雅路耶）歐我沒辦法、沒辦法，我現在還沒會到家勒」、「
    （我就想說睡不著啦）你睡不著！問題是你也要我身邊有阿
    ，知道嗎？」、「（妳跟我說幾號？）沒辦法啦，我們沒有
    電鈴啦」、「你找他也沒用」、「（妳出多一點，幫我做好
    ）歐。也要等我回去阿」、「（我等到幾點阿？）不知道阿
    」、「（不能先回來一趟嗎？）在趕了，好嗎？」、「（那
    我買一買再回來這裡等妳歐）你不要等我回去，你再來嗎？
    」、「（妳再多久會到家，我現在在全家？）再等一下」、
    「(再等多久？)再等一下」等語，可見被告對於證人柳智元
    之緊迫盯人行徑，確有明白告以身上並無證人柳智元所需之
    毒品，亦未積極與柳智元約定明確之交易時間，反而出現一
    些不耐之語氣，甚至最後索性不接聽電話，則被告所辯其主
    觀上並無與柳智元交易毒品之真意，僅係對其虛偽附和、推
    託之詞，尚非全然無稽。況且，依被告持用上開行動電話之
    基地台位置觀之，其於如附表所示期間，基地台位置分別在
    臺南市○○區、○○區、嘉義縣○○鄉、○○鄉，始終未進入嘉義市
    區（○區、○區），即便於當日20時50分許雙方通話，證人柳
    智元稱其在全家便利商店（嘉義市○區）等待時，及柳智元
    於當日21時7 分許撥打最後一通電話，被告未接聽時，被告
    所持用上開行動電話之基地台仍在嘉義縣民雄鄉，距離嘉義
    市區猶有一段路途，則被告辯稱其僅係藉詞推託，後續並未
    至嘉義市區全家便利商店與柳智元見面並進行交易一節，依
    上開基地台位置顯示之客觀證據，即非無可能。再者，一般
    毒品交易之買賣雙方於磋商交易細節時，即便一開始係先由
    購毒者主動撥打電話向賣方詢問交易事宜，然通常賣方於買
    方積極等候當中，亦會偶爾主動發話告知買方目前之進展，
    以便買方配合，使後續能夠順利完成交易。但本案觀之如附
    表所示之通話內容，均係由證人柳智元主動積極發話聯絡被
    告，被告於此期間非但未曾主動回電給柳智元，更於通話中
    顯露出不耐煩之情形，足見被告主觀上確無意與柳智元交易
    毒品，其與柳智元間之對話或所為之舉動，實與其上開所辯
    情節大致吻合。因此，縱然被告曾一度於警詢、偵訊及原審
    初期訊問時自白前開被訴之犯行，然其自白與上開各項證據
    之間，顯然無法互為佐證，而證明其真實性，自無從依其自
    白即遽予認定被告主觀上確有與柳智元交易毒品之意思，或
    與柳智元已達成毒品交易之合意，或已完成毒品交易之事實
    。至於扣案之第二級毒品甲基安非他命，及該甲基安非他命
    毒品檢驗結果即衛生福利部草屯療養院鑑驗書，均與被告被
    訴販賣第一級毒品海洛因無關，另如附表所示之通訊監察譯
    文，適足以證明被告所辯暨證人柳智元於原審所為上開證詞
    非虛，亦均無法援為不利被告之認定。
  ㈣承上所述，證人柳智元就重要情節前後證述既存有矛盾之重
    大瑕疵（其餘有關撥打電話之動機目的、是否意圖施用毒品
    等細節尚不影響主要事實），且其於原審審理時所為上開證
    詞，經核更接近於事實，而被告亦否認公訴意旨所指販賣第
    一級毒品之犯行，則檢察官就此部分事實除提出證人柳智元
    有瑕疵之證詞外，並未提出其他補強證據可資擔保。縱認被
    告曾一度於警詢、偵訊及原審初期訊問時自白犯行，然被告
    之自白不得作為有罪判決之唯一依據，而揆諸說明意旨，證
    人柳智元於警詢、偵訊時之證詞，及如附表所示之通訊監察
    譯文，復無法資為補強證據，自難遽以販賣第一級毒品之罪
    名相繩。
  ㈤再者，數罪併罰案件，因其所涉及之訴訟客體有數個以上，
    各個犯罪事實彼此互不相屬，故均須有補強證據，不得籠統
    為同一之觀察。易言之，依現行刑法一罪一罰原則，行為人
    之各次犯罪行為，均須各有其明確而獨立之積極證據，以憑
    認定個別之犯罪事實，則其所謂補強證據，自當係指足以與
    本次犯罪行為具有直接關聯性，而得以證明本次犯罪事實為
    真實之補充證據而言。從而，得為證明甲犯罪行為存在之補
    強證據，非必然亦得資為乙犯罪行為存在之補強證據。是縱
    使被告不乏涉及其他另案販賣毒品之犯行，有臺灣高等法院
    被告前案紀錄表在卷可參，然所證非同一個別犯罪事實，即
    非具有互補性之證據，尚不得逕認與本案可互相補強。而檢
    察官就本案並未再提出其他證據予以佐證，自無從以推測、
    擬制或包裹式補強之方法，率予認定，否則即有違一罪一罰
    之原則。
  ㈥檢察官上訴意旨雖稱：證人柳智元於偵訊時，就如何向被告
    購買海洛因一節，已證述明確，其於原審審理時翻異前詞，
    與其偵訊時所述歧異，其於原審審理時所述，非無可能係與
    被告串證所致，顯係迴護被告之詞，不足採信，應以柳智元
    於偵訊時所述，較為可信，並有如附表所示之通訊監察譯文
    可為補強證據，況被告於警詢、偵訊及原審審理程序之初，
    亦自白上開犯行，足見被告確有如公訴意旨所載之犯行等語
    。惟查，證人柳智元於警詢、偵訊時所為證詞之憑信性甚低
    ，且被告一度之自白，經核與客觀事實、情境尚有不符，無
    法互為補強證據，及如附表所示之通訊監察譯文，亦不足據
    為不利被告之認定，均難以採為認定被告有罪之證據，已經
    本院分別論述如前。又現代刑事訴訟係以審判為中心，由當
    事人兩造互為攻擊、防禦，控、辯雙方就法庭內顯示的各項
    證據資料，進行辯明、辯論及表示意見，法院則居於超然、
    客觀、公正、公平的立場，在經驗法則、論理法則的支配下
    ，取捨證據、認定事實，故卷內存在的訴訟資料，除受證據
    能力限制外，皆同其地位，無所謂先供者就較為可信、可採
    ，後述者則較難信實，甚或毫無可取之情形。易言之，供述
    證據之取捨，在於其是否真實可信，而無關其前後順序。檢
    察官在無任何積極證據之情形下，僅以證人柳智元先後證述
    不一，及其先後證述之時間與案發時間之差距暨被告自110
    年4月12日始入勒戒處所執行觀察、勒戒等情事，即臆測被
    告非無可能與證人柳智元串證，致柳智元於原審審理時翻異
    前詞，而為有利被告之證述，其所為臆測，並無可取。準此
    ，檢察官上訴意旨並未提出其他足以證明被告犯罪之新證據
    供本院調查審認，僅係就原卷證資料之證據取捨及原審心證
    形成之事項，再事爭執，自屬無據。
六、綜上所述，本件檢察官所舉事證，經綜合評價調查證據之結
    果，認尚未達於通常一般之人均不致有所懷疑，而得確信被
    告確有公訴意旨所指販賣第一級毒品之事實，亦無法說服本
    院確信被告有構成此犯罪事實之存在。此外，並無其他積極
    證據足資證明被告涉有前開犯行，揆諸前揭說明，被告上開
    被訴事實尚屬不能證明，自應為被告無罪之諭知。
七、原審為被告無罪之判決，其認事用法，核無違誤。檢察官上
    訴意旨猶執前詞指摘原判決不當，為無理由，應予駁回。
據上論結，應依刑事訴訟法第368 條，判決如主文。
本案經檢察官吳心嵐提起公訴，檢察官陳則銘提起上訴，檢察官
周文祥到庭執行職務。
中　　華　　民　　國　　111 　年　　1 　　月　　27　　日
                  刑事第三庭    審判長法　官  陳連發
                                      法　官  何秀燕
                                      法　官  洪榮家
以上正本證明與原本無異。
檢察官如不服本判決應於收受本判決後20日內向本院提出上訴書
，其未敘述上訴理由者並得於提起上訴後20日內向本院補提理由
書(但應受刑事妥速審判法第9條第1項各款規定之限制)。
本件被告不得上訴。
　　　　　　　　　　　　　　　　　　　書記官  謝文心
中　　華　　民　　國　　111 　年　　1 　　月　　27　　日
附表：本案通訊監察譯文
0000000 000000                                 0000000000 (柳智元即A )                                 →                                  0000000000 (黃婉婷即B )                                 B ：喂。 A ：喂。 B ：是。 A ：我阿元啦，妳現在有方便     來我家嗎？ B ：我去你家幹嘛！ A ：我睡不著阿，要找妳阿。 B ：那等我回去阿。 A ：那妳現在在哪裡？ B ：在路上、要回去了。 A ：我打給阿祐，阿祐都不接     我電話。 B ：蛤！ A ：他都不聽，說心情鬱悶怎     樣的！ B ：好啦、好啦，沒關係啦，     我回去再打給你歐。 A ：那妳有辦法來我家嗎？ B ：我沒有啦，我怎麼知道你     家在哪裡。 A ：我不就要去公寓那裡！ B ：是啦、是啦。 A ：好啦、好啦，妳差不多多     久會到？ B ：恩…差不多1 個小時吧、     1 個小時以內啦。 A ：1 個小時以內歐。 B ：是。 A ：這樣好啦，我等妳啦。 B ：好啦、好啦。 A ：差不多1 個小時後，我去     公寓樓下等妳啦。 B ：好。 A ：好。   基地台：臺南市 ○○區○○後段 0000地號                                0000000 000000      0000000000 (柳智元即A )     →   0000000000 (黃婉婷即B )   B ：喂。 A ：喂，我到樓下，我打給他     他還是沒聽。 B ：你到樓下幹嘛！ A ：我想說這樣等妳比較快阿    。 B ：沒有啦，你回去家裡啦。 A ：我家在大雅路耶。 B ：歐我沒辦法、沒辦法，我     現在還沒會到家勒。 A ：不然你打電話給他，叫他     下來跟我說話啦。 B ：我打給他他不接。 A ：這樣要怎麼辦？ B ：吼！你怎麼現在就跑過去     了啦！ A ：我就想說睡不著阿。 B ：你睡不著！問題是你也要     我身邊有阿，知道嗎？ A ：我知道啦。 B ：是阿。好啦、好啦、好啦     。 A ：妳打給他，叫他下來跟我     說話啦。 B ：好啦、好啦。 A ：好。 基地台：臺南市 ○○區○○後段 0000地號    0000000 000000  0000000000 (柳智元即A ) → 0000000000 (黃婉婷即B ) B ：喂。 A ：喂，他沒下來耶，還是我     給他按電鈴，你跟我說幾     號？ B ：沒辦法啦，我們沒有電鈴     啦。 A ：那裡就有寫、那裡就有電     鈴阿，妳那1 間沒有歐？ B ：我們沒有電鈴。 A ：妳打給他他沒聽嗎？ B ：沒聽。你找他也沒用。 A ：我等妳阿。 B ：什麼？ A ：我等妳阿。看妳幾點要回     來，我在外面等妳阿。 B ：歐！你要怎樣你說！ A ：沒有啦，我要1 支共力的     ，我給妳錢這樣。 B ：蛤！ A ：1 支啦，1 千啦。 B ：我知道阿。 A ：妳出多一點，妳出多一點     ，幫我做好。 B ：歐。也要等我回去阿。 A ：妳差不多多久，我等妳阿     。 B ：歐。 A ：現在7 點50，妳差不多多     久會回來？ B ：不知道，我、我問人家一     下。 A ：現在7 點50，妳看妳差不     多幾點，我等到幾點阿？ B ：不知道阿。 A ：妳在很遠的地方嗎？ B ：蛤！ A ：妳在很遠嗎？ B ：沒有啦，沒有很遠啦。 A ：不能先回來一趟嗎？ B ：在趕了，好嗎？ A ：大約差不多多久？ B ：不知道耶。 A ：好啦，我等妳啦。 B ：恩。 基地台：臺南市 ○○區○○○段 0000地號 0000000 000000   0000000000 (柳智元即A )  →   0000000000 (黃婉婷即B )  【未接通】    基地台：嘉義縣 ○○鄉○○村○○工業區0 號頂 樓 0000000 000000 0000000000 (柳智元即A ) → 0000000000 (黃婉婷即B ) 【未接通】 基地台：嘉義縣 ○○鄉○○○0- 0號樓頂 0000000 000000    0000000000 (柳智元即A ) → 0000000000 (黃婉婷即B ) B ：喂。 A ：喂，妳有要喝咖啡嗎？ B ：沒有。 A ：我去多那之買1 杯咖啡，     妳有要喝嗎？ B ：你去、你去、你去，我不     要。 A ：那我買一買再回來這裡等     妳歐。 B ：你不要等我回去，你再來     嗎？ A ：不行啦，我不能太晚回去     ，我是跟我媽說我弟弟開     庭，我騙我媽說我出來處     理我弟弟的事情阿。 B ：歐、歐。 A ：他今天去花蓮開庭阿。 B ：歐，好啦、好、好。 A ：那我先去買咖啡再回頭歐     ？ B ：什麼、什麼，好啦、好啦     。 A ：我先去多那之買咖啡再回     頭來等啦。 B ：好啦、好啦。 A ：謝謝、謝謝，感謝妳。 基地台：嘉義縣 ○○鄉○○尾段 00、00地號 0000000 000000     0000000000 (柳智元即A )      →      0000000000 (黃婉婷即B ) B ：喂。 A ：喂，妳再多久會到家，我     現在在全家？ B ：再等一下。 A ：再等多久？ B ：再等一下。 A ：好啦，我在全家等妳啦。 B ：好。 A ：好啦。 基地台：嘉義縣 ○○鄉○○村0 鄰○○腳0-00號 電梯機房內 0000000 000000 0000000000 (柳智元即A ) → 0000000000 (黃婉婷即B ) 【未接通】 基地台：嘉義縣 ○○鄉○○村000號（禮堂）